臺灣新北地方法院刑事判決
111年度審訴字第433號
公  訴  人  臺灣新北地方檢察署檢察官
被      告  郭炳璋




                    （於法務部○○○○○○○執行，現寄押於法務部○○○○○○○○○○○）
上列被告因詐欺等案件，經檢察官提起公訴（110年度偵字第362
64、40186、45359號），被告於準備程序中對被訴事實為有罪陳
述，本院合議庭裁定由受命法官獨任行簡式審判程序，並判決如
下：
    主  文
郭炳璋犯如附表「罪名及宣告刑」欄所示之罪，各處如附表「罪
名及宣告刑」欄所示之刑，並分別諭知如附表編號1至3「沒收」
欄所示之沒收。應執行有期徒刑玖月，如易科罰金，以新臺幣壹
仟元折算壹日。
    事  實
一、郭炳璋意圖為自己不法所有，分別為下列犯行：
　㈠基於行使偽造準私文書、詐欺取財之犯意，於民國110年6月2
    5日18時5分前之某時許，以不詳設備連接網際網路後以「陳
    建文」名稱登入社群網站臉書，瀏覽陳于君在臉書社團「AP
    PLE交易網二手買賣」社團張貼欲出售IPHONE 12 PRO MAX 2
    56G手機之貼文後，主動以臉書私訊聯繫陳于君，佯稱有意
    以新臺幣（下同）4萬元之價格向陳于君購買該手機云云，
    陳于君信以為真，允諾出售上開手機1支並贈送香水1瓶予郭
    炳璋，郭炳璋旋即於110年6月25日某時許，在不詳地點，利
    用繪圖軟體製作其上偽填戶名「陳于君」、日期「110.6.25
    」、局帳號「000-0000******5544（帳號詳卷）」、交易代
    號「1520」、交易金額「$4,0000.00」，並蓋有郵局人員「
    吳文佩」儲匯壽險專用章日期戳章之「郵局存款人收執聯」
    圖片檔，以此方式偽造表示其已匯款4萬元至陳于君台新銀
    行帳戶之不實電磁紀錄後，將上開偽造之電磁紀錄以臉書私
    訊傳送予陳于君，足以生損害於郵局、台新銀行及陳于君，
    並致陳于君誤認郭炳璋已匯款而陷於錯誤，於同日18時5分
    許，在新北市○○區○○路00號前，將上開手機1支、香水1瓶交
    付依郭炳璋指示到場面交不知情之聶涵怡（所涉詐欺罪嫌業
    經檢察官另為不起訴處分確定），聶涵怡再將上開手機1支
    、香水1瓶轉交郭炳璋。嗣陳于君發現受騙報警處理，始查
    悉上情。
　㈡基於詐欺取財之犯意，明知其並無寄送貨物予他人之真意，
    竟於110年7月8日21時17分前之某時許，以不詳設備連接網
    際網路後登入網路物流媒合平台「LaLamove」應用程式，以
    名稱「尾號8784」下送件訂單並備註外送員須代付款項，致
    外送員劉湘幼接單後陷於錯誤，於同日21時20分許，前往新
    北市○○區○○○街000巷00號，向郭炳璋收取裝有紙盒之提袋1
    個，並交付代墊款項1,900元予郭炳璋。嗣劉湘幼將上開提
    袋送往郭炳璋指定之新北市○○區○○○路0段00號22樓後，無法
    聯繫上郭炳璋所稱之買家，嗣後返回新北市○○區○○○街000巷
    00號亦無法與郭炳璋取得聯繫，始知受騙。
　㈢基於行使偽造準私文書、詐欺取財之犯意，於110年7月27日2
    2時1分許，以不詳設備連接網際網路後以「劉俊彥」名稱登
    入社群網站臉書，瀏覽楊宗勳在臉書「全球3C商品手機電話
    相機二手社團或新品買賣交易」社團張貼欲出售IPHONE 12 
    PRO MAX 128G手機1支之貼文後，主動以臉書私訊聯繫楊宗
    勳，佯稱有意以3萬1,000元之價格向楊宗勳購買該手機云云
    ，楊宗勳信以為真，允諾出售上開手機1支予郭炳璋，郭炳
    璋旋即於不詳時、地，利用繪圖軟體製作內容不實之匯款單
    圖片檔，以此方式偽造表示其已匯款至楊宗勳聯邦銀行帳戶
    之不實電磁紀錄後，將上開偽造之電磁紀錄以臉書私訊傳送
    予楊宗勳，足以生損害於匯款金融機構、聯邦銀行及楊宗勳
    ，並致楊宗勳誤認郭炳璋已匯款而陷於錯誤，於110年7月28
    日18時7分許，在新北市○○區○○路00號前，將上開手機1支交
    付郭炳璋。嗣楊宗勳發現受騙報警處理，始查悉上情。
二、案經陳于君、劉湘幼、楊宗勳訴由新北市政府警察局三重分
    局報告臺灣新北地方檢察署檢察官偵查起訴。
　　理  由
一、按除被告所犯為死刑、無期徒刑、最輕本刑為3年以上有期
    徒刑之罪或高等法院管轄第一審案件者外，於第一次審判期
    日前之準備程序進行中，被告先就被訴事實為有罪之陳述時
    ，審判長得告知被告簡式審判程序之旨，並聽取當事人、代
    理人、辯護人及輔佐人之意見後，裁定進行簡式審判程序，
    刑事訴訟法第273條之1第1項定有明文。經核本件被告所犯
    係死刑、無期徒刑、最輕本刑為3年以上有期徒刑以外之罪
    ，其於準備程序中就被訴之事實為有罪陳述，經法官告知簡
    式審判程序之旨，並聽取公訴人及被告之意見後，本院合議
    庭依刑事訴訟法第273條之1第1項規定，裁定由受命法官獨
    任進行簡式審判程序，合先敘明。
二、上揭犯罪事實，業據被告郭炳璋於偵查及本院審理時均坦承
    不諱，核與證人即告訴人陳于君、劉湘幼、證人聶涵怡於警
    詢及偵查中、證人即告訴人楊宗勳於警詢時證述之情節相符
    ，復有110年6月25日現場監視器錄影畫面翻拍照片12 張、
    被告與告訴人陳于君間臉書私訊內容擷圖1份、遭詐取手機
    照片7張、告訴人陳于君台新銀行存摺封面照片、偽造「郵
    局存款人收執聯」圖片檔列印照片各1張、內政部警政署反
    詐騙諮詢專線紀錄表、新北市政府警察局三重分局長泰派出
    所受理各類案件紀錄表、受（處）理案件證明單各1份、監
    視器錄影光碟1片（犯罪事實一、㈠部分，見110年度偵字第4
    0186號偵查卷第27頁至第32頁、第33頁至第38頁、第39頁至
    第41頁、第43頁至第45頁、第71頁、第73頁及證物袋）；內
    政部警政署反詐騙諮詢專線紀錄表、新北市政府警察局三重
    分局長泰派出所之受（處）理案件證明單、受理各類案件紀
    錄表各1份、被告與告訴人劉湘幼間之LALAMOVE外送平台訂
    單翻拍照片1張、聯繫內容翻拍照片7張、運送裝有紙盒之提
    袋照片2張、110年7月8日監視器錄影畫面翻拍照片3張、監
    視器錄影光碟1片（見110年度偵字第36264號偵查卷第17頁
    、第19頁至第25頁、第27頁、第29頁至第31頁、第33頁至第
    35頁及證物袋）；110年7月28日現場監視器錄影畫面翻拍照
    片16張、被告與告訴人楊宗勳間臉書私訊內容擷圖1份、遭
    詐取手機序號照片1張、監視器錄影光碟1片（見110年度偵
    字第45359號偵查卷第15頁至第22頁、第23頁至第53頁、第5
    7頁及證物袋）附卷可資佐證，足認被告前開自白均與事實
    相符，應可採信。本件事證明確，其犯行堪予認定，應依法
    論科。
三、論罪科刑：
  ㈠按在紙上或物品上之文字、符號、圖畫、照像，依習慣或特
    約，足以為表示其用意之證明者，關於本章及本章以外各罪
    ，以文書論；錄音、錄影或電磁紀錄，藉機器或電腦之處理
    所顯示之聲音、影像或符號，足以為表示其用意之證明者，
    亦同，刑法第220條定有明文。復按刑法上所謂偽造文書，
    以無製作權之人製作他人名義之文書為要件。被告於犯罪事
    實一、㈠、㈢所示時、地透過繪圖軟體偽造金融機構匯款憑據
    圖片檔，性質上屬電磁紀錄，其將不實匯款單據圖片檔傳送
    予告訴人陳于君、楊宗勳而行使，上開不實匯款單據圖片檔
    自屬刑法第220條第2項所規定之準文書，應以文書論。
　㈡核被告如事實欄一、㈠、㈢所為，均係犯刑法第216條、第210
    條、第220條第2項之行使偽造準私文書罪及同法第339條第1
    項之詐欺取財罪；如事實欄一、㈡所為，係犯刑法第339條第
    1項之詐欺取財罪。
　㈢被告於事實欄一、㈠、㈢所示時、地偽造準私文書後復持以行
    使，其偽造準私文書之低度行為應為行使之高度行為所吸收
    ，均不另論罪。
　㈣被告如事實欄一、㈠、㈢所為行使偽造準私文書犯行，係為達
    其詐取告訴人陳于君、楊宗勳財物之犯罪目的所為，是被告
    以一行為同時觸犯上開2罪名，為想像競合犯，應依刑法第5
    5條前段規定，均從一重之行使偽造準私文書罪處斷。
　㈤被告所犯如事實欄一、㈠至㈢所示行使偽造準私文書、詐欺取
    財罪（共3罪），犯意各別，行為互殊，應予分論併罰。
　㈥爰審酌被告為圖一己私利，不思循正當途徑獲取所需，反以
    行使偽造電磁紀錄之方式詐取他人財物，並使告訴人陳于君
    、劉湘幼、楊宗勳受有損害，所為均應予非難，兼衡其犯罪
    之動機、目的、手段、告訴人等所受損失，及被告高職肄業
    之智識程度、未婚，自陳入監前從事鐵件裝潢、無需扶養他
    人、經濟狀況勉持之生活情形（見被告個人戶籍資料、本院
    卷第108頁）等一切情狀，分別量處如附表「罪名及宣告刑
    」欄所示之刑，並均諭知易科罰金之折算標準，另定其應執
    行如主文所示之刑並諭知易科罰金之折算標準。
四、沒收：
  ㈠被告自告訴人陳于君處詐得之IPHONE 12 PRO MAX 256G手機1
    支、香水1瓶（價值共計4萬1,000元）；自告訴人劉湘幼處
    詐得之現金1,900元；自告訴人楊宗勳處詐得之IPHONE 12 P
    RO MAX 128G手機1支（價值3萬1,000元），分屬被告各該犯
    行之犯罪所得，未據扣案，且未實際合法發還或賠償上開告
    訴人，宣告沒收亦無過苛、欠缺刑法上之重要性、犯罪所得
    價值低微，或為維持受宣告人生活條件之必要等情形，自應
    依刑法第38條之1第1項前段規定宣告沒收，並依同條第3項
    規定諭知於全部或一部不能沒收或不宜執行沒收時，追徵其
    價額。
  ㈡至被告如犯罪事實欄一、㈠、㈢所示犯行偽造之電磁紀錄，因
    非屬有體物，與刑法第38條第2項前段規定之供犯罪所用之
    物或犯罪所生之物，原則上係指有體物而言，已有未合。況
    縱認該等電磁紀錄亦屬刑法第38條第2項前段規定之犯罪所
    用、所生之物，但因非屬應沒收之違禁物，且僅係電磁紀錄
    ，價值低微，是對此等電磁紀錄宣告沒收，已欠缺刑法上之
    重要性，爰均不予宣告沒收，附此說明。
據上論斷，應依刑事訴訟法第273條之1第1項、第299條第1項前
段，判決如主文。
本案經檢察官吳育增提起公訴，檢察官林亭妤到庭執行職務。
中　　華　　民　　國　　111 　年　　7 　　月　　28　　日
                  刑事第二十三庭  法 官  藍海凝
上列正本證明與原本無異。
如不服本判決，應於判決送達後20日內敘明上訴理由，向本院提
出上訴狀 (應附繕本) ，上訴於臺灣高等法院。其未敘述上訴理
由者，應於上訴期間屆滿後20日內向本院補提理由書「切勿逕送
上級法院」。
                                  書記官  彭姿靜
中　　華　　民　　國　　111 　年　　8 　　月　　1 　　日
附錄本案論罪科刑法條全文：
中華民國刑法第216條
行使第211條至第215條之文書者，依偽造、變造文書或登載不實
事項或使登載不實事項之規定處斷。
中華民國刑法第210條
偽造、變造私文書，足以生損害於公眾或他人者，處5年以下有
期徒刑。
中華民國刑法第220條
在紙上或物品上之文字、符號、圖畫、照像，依習慣或特約，足
以為表示其用意之證明者，關於本章及本章以外各罪，以文書論
。
錄音、錄影或電磁紀錄，藉機器或電腦之處理所顯示之聲音、影
像或符號，足以為表示其用意之證明者，亦同。
中華民國刑法第339條
意圖為自己或第三人不法之所有，以詐術使人將本人或第三人之
物交付者，處5年以下有期徒刑、拘役或科或併科50萬元以下罰
金。
以前項方法得財產上不法之利益或使第三人得之者，亦同。
前二項之未遂犯罰之。 
附表：
編號 犯罪事實 罪名及宣告刑 沒收  1 事實欄一、㈠部分  郭炳璋犯行使偽造準私文書罪，處有期徒刑肆月，如易科罰金，以新臺幣壹仟元折算壹日。 未扣案之犯罪所得IPHONE 12 PRO MAX 256G行動電話壹支、香水壹瓶均沒收，於全部或一部不能沒收或不宜執行沒收時，追徵其價額。  2 事實欄一、㈡部分  郭炳璋犯詐欺取財罪，處有期徒刑參月，如易科罰金，以新臺幣壹仟元折算壹日 未扣案之犯罪所得新臺幣壹仟玖佰元沒收，於全部或一部不能沒收或不宜執行沒收時，追徵其價額。  3 事實欄一、㈢部分  郭炳璋犯行使偽造準私文書罪，處有期徒刑肆月，如易科罰金，以新臺幣壹仟元折算壹日。 未扣案之犯罪所得IPHONE 12 PRO MAX 128G行動電話壹支沒收，於全部或一部不能沒收或不宜執行沒收時，追徵其價額。